最高法院民事裁定            一○○年度台上字第一三一三號
上  訴  人  羅春香
訴訟代理人  林松虎律師
            吳淑芬律師
被 上訴 人  蔡銘洲
上列當事人間請求離婚等事件，上訴人對於中華民國一○○年五
月十七日台灣高等法院台中分院第二審判決（九十九年度家上字
第一○三號），提起上訴，本院裁定如下：
    主  文
上訴駁回。
第三審訴訟費用由上訴人負擔。
    理  由
按上訴第三審法院，非以原判決違背法令為理由，不得為之。又
提起上訴，上訴狀內應記載上訴理由，其以民事訴訟法第四百六
十九條所定事由提起第三審上訴者，應於上訴狀內表明：原判決
所違背之法令及其具體內容、暨依訴訟資料合於該違背法令之具
體事實。其依同法第四百六十九條之一規定提起上訴者，並應具
體敘述為從事法之續造、確保裁判之一致性或其他所涉及之法律
見解具有原則上重要性之理由。同法第四百六十七條、第四百七
十條第二項分別定有明文。而依同法第四百六十八條規定，判決
不適用法規或適用不當者，為違背法令；依同法第四百六十九條
規定，判決有該條所列各款情形之一者，為當然違背法令。是當
事人提起第三審上訴，如合併以同法第四百六十九條及第四百六
十九條之一之事由為上訴理由時，其上訴狀或理由書應表明該判
決所違背之法令條項，或有關判例、解釋字號，或成文法以外之
習慣或法理等及其具體內容，暨係依何訴訟資料合於該違背法令
之具體事實，並具體敘述為從事法之續造、確保裁判之一致性或
其他所涉及之法律見解具有原則上重要性之理由。如未依上述方
法表明，或其所表明者與上開法條規定不合時，即難認為已合法
表明上訴理由，其上訴自非合法。本件上訴人對於原判決提起第
三審上訴，雖以該判決違背法令為由，惟核其上訴理由狀所載內
容，係就原審取捨證據、認定事實之職權行使所論斷：兩造於民
國八十二年十二月十一日結婚，育有未成年子女蔡立寧。兩造自
九十五年七月間即已分居，為上訴人所不爭執，上訴人自認兩造
婚後財務狀況長久皆處於周轉利息及借貸款項之窘境，竟長期為
不必要之支出，可證上訴人於家庭財務之運用顯然失當。上訴人
復自認在未事先告知被上訴人之情形下，於九十三年間購置台中
市○○區○○路五四七號三樓之一之房屋登記於自己名下，被上
訴人因此有未受尊重之感受。又上訴人自認於被上訴人不知情下
，以被上訴人所負責之村上資訊有限公司名義開立三張支票，致
被上訴人無法預知而為妥善之處理。另兩造曾多次簽下離婚協議
書，足認兩造間之婚姻已生重大破綻且無回復之希望，確有難以
維持婚姻之重大事由存在，且無證據顯示被上訴人可歸責之程度
超逾上訴人。從而，被上訴人依民法第一千零五十二條第二項規
定請求判決離婚，為有理由。再參酌台中市私立龍眼林社會福利
慈善事業基金會之訪視報告意見，兩造均無不適任照顧子女之處
，均屬適宜之親權人，為未成年子女最佳利益考量，關於未成年
子女蔡立寧權利義務之行使或負擔應由兩造共同任之。至上訴人
本於民法第一千零一條規定，反訴請求被上訴人履行同居，應予
駁回等情，指摘為不當，並就原審命為辯論及已論斷或其他與判
決結果不生影響者，泛言謂為違法，而非表明該判決所違背之法
令及其具體內容，暨依訴訟資料合於該違背法令之具體事實，更
未具體敘述為從事法之續造、確保裁判之一致性或其他所涉及之
法律見解具有原則上重要性之理由，難認其已合法表明上訴理由
。依首揭說明，應認其上訴為不合法。
據上論結，本件上訴為不合法。依民事訴訟法第四百八十一條、
第四百四十四條第一項、第九十五條、第七十八條，裁定如主文
。
中    華    民    國  一○○  年    八    月   十一   日
                      最高法院民事第七庭
                          審判長法官  顏  南  全  
                                法官  林  大  洋  
                                法官  鄭  傑  夫  
                                法官  陳  重  瑜  
                                法官  鄭  雅  萍  
本件正本證明與原本無異
                                      書  記  官  
中    華    民    國  一○○  年    八    月  二十三  日
                                                      K